---
title: "Análisis de Datos"
author: "Simón Jalil"
date: "`r Sys.Date()`"
output:
  html_document: default
  pdf_document: default
---

```{r setup, include=FALSE}
knitr::opts_chunk$set(message = FALSE, warning = FALSE)

# --- Librerías necesarias ---
library(dplyr)
library(ggplot2)
library(lubridate)
library(tidyr)
library(sf)
library(rnaturalearth)
library(rnaturalearthdata)
```

```{r}
# --- Cargar el dataset ---
netflix <- read.csv("netflix_titles.csv", stringsAsFactors = FALSE)
```

## 1. Análisis Exploratorio

A continuación se realiza un análisis general del contenido disponible en Netflix, observando la distribución entre películas y series, la evolución temporal de los títulos agregados, y las clasificaciones más frecuentes según su rating.

```{r}
# 1.1 Cantidad de Películas vs Series (tabla)
tibble_1_1 <- netflix %>%
  count(type)
tibble_1_1
```

```{r}
# 1.1 Gráfico
tibble_1_1 %>%
  ggplot(aes(x = type, y = n, fill = type)) +
  geom_col() +
  labs(title = "Cantidad de Películas vs Series en Netflix",
       x = "Tipo de contenido", y = "Cantidad") +
  theme_minimal()
```

```{r}
# 1.2 Evolución de títulos por año (tabla)
tibble_1_2 <- netflix %>%
  mutate(date_added = mdy(date_added),
         year_added = year(date_added)) %>%
  count(year_added, type) %>%
  filter(!is.na(year_added))
tibble_1_2
```

```{r}
# 1.2 Gráfico
tibble_1_2 %>%
  ggplot(aes(x = year_added, y = n, fill = type)) +
  geom_col(position = "dodge") +
  labs(title = "Evolución de títulos añadidos por año",
       x = "Año", y = "Cantidad de títulos") +
  theme_minimal()
```

```{r}
# 1.3 Clasificaciones más comunes (tabla)
tibble_1_3 <- netflix %>%
  count(rating, sort = TRUE) %>%
  slice_max(n, n = 10)
tibble_1_3
```

```{r}
# 1.3 Gráfico
tibble_1_3 %>%
  ggplot(aes(x = reorder(rating, n), y = n, fill = rating)) +
  geom_col(show.legend = FALSE) +
  coord_flip() +
  labs(title = "Clasificación de Contenido más Común en Netflix",
       x = "Clasificación", y = "Cantidad de títulos") +
  theme_minimal()
```

## 2. Análisis Geográfico

Este apartado explora la procedencia geográfica de los títulos. Se destacan los países con mayor cantidad de producciones y se presenta una visualización global de su distribución.

```{r}
# 2.1 Top países (tabla)
tibble_2_1 <- netflix %>%
  filter(!is.na(country)) %>%
  separate_rows(country, sep = ", ") %>%
  filter(country != "") %>%
  count(country, sort = TRUE) %>%
  slice_max(n, n = 10)
tibble_2_1
```

```{r}
# 2.1 Gráfico
tibble_2_1 %>%
  ggplot(aes(x = reorder(country, n), y = n, fill = country)) +
  geom_col(show.legend = FALSE) +
  coord_flip() +
  labs(title = "Top 10 países con más títulos en Netflix",
       x = "País", y = "Cantidad de títulos") +
  theme_minimal()
```

```{r}
# 2.2 Mapa mundial

# Crear tabla base de países con recuento de títulos
netflix_countries <- netflix %>%
  filter(!is.na(country)) %>%
  separate_rows(country, sep = ", ") %>%
  filter(country != "") %>%
  count(country) %>%
  rename(name = country)

# Corregir nombres de países para que coincidan con el shapefile
netflix_countries <- netflix_countries %>%
  mutate(name = case_when(
    name == "United States" ~ "United States of America",
    name == "Russia" ~ "Russian Federation",
    name == "South Korea" ~ "Republic of Korea",
    name == "North Korea" ~ "Democratic People's Republic of Korea",
    name == "Iran" ~ "Iran (Islamic Republic of)",
    name == "Vietnam" ~ "Viet Nam",
    name == "Bolivia" ~ "Bolivia (Plurinational State of)",
    name == "Venezuela" ~ "Venezuela (Bolivarian Republic of)",
    name == "Tanzania" ~ "United Republic of Tanzania",
    TRUE ~ name
  ))

world <- ne_countries(scale = "medium", returnclass = "sf")
world_netflix <- left_join(world, netflix_countries, by = "name")

ggplot(world_netflix) +
  geom_sf(aes(fill = n)) +
  scale_fill_viridis_c(option = "plasma", na.value = "grey90") +
  labs(title = "Cantidad de títulos por país en Netflix",
       fill = "Títulos") +
  theme_minimal()
```

## 3. Géneros y Duración

Aquí se identifican los géneros más frecuentes entre los títulos de Netflix. Además, se analiza la duración promedio de películas y el promedio de temporadas en las series.

```{r}
# 3.1 Géneros más frecuentes (tabla)
tibble_3_1 <- netflix %>%
  filter(!is.na(listed_in)) %>%
  separate_rows(listed_in, sep = ", ") %>%
  count(listed_in, sort = TRUE) %>%
  slice_max(n, n = 10)
tibble_3_1
```

```{r}
# 3.1 Gráfico
tibble_3_1 %>%
  ggplot(aes(x = reorder(listed_in, n), y = n, fill = listed_in)) +
  geom_col(show.legend = FALSE) +
  coord_flip() +
  labs(title = "Top 10 géneros más frecuentes en Netflix",
       x = "Género", y = "Cantidad de títulos") +
  theme_minimal()
```

```{r}
# 3.2 Duración promedio de películas
netflix %>%
  filter(type == "Movie", !is.na(duration)) %>%
  mutate(minutos = as.numeric(gsub(" min", "", duration))) %>%
  summarise(promedio_minutos = mean(minutos, na.rm = TRUE))
```

```{r}
# 3.3 Promedio de temporadas de series
netflix %>%
  filter(type == "TV Show", !is.na(duration)) %>%
  mutate(temporadas = as.numeric(gsub(" Season[s]?", "", duration))) %>%
  summarise(promedio_temporadas = mean(temporadas, na.rm = TRUE))
```

## 4. Directores y Actores Frecuentes

Este análisis revela qué directores y actores aparecen con mayor frecuencia en el catálogo de Netflix, permitiendo observar posibles tendencias o colaboraciones frecuentes.

```{r}
# 4.1 Directores más frecuentes (tabla)
tibble_4_1 <- netflix %>%
  filter(!is.na(director), director != "") %>%
  count(director, sort = TRUE) %>%
  slice_max(n, n = 10)
tibble_4_1
```

```{r}
# 4.1 Gráfico
tibble_4_1 %>%
  ggplot(aes(x = reorder(director, n), y = n, fill = director)) +
  geom_col(show.legend = FALSE) +
  coord_flip() +
  labs(title = "Top 10 directores con más títulos en Netflix",
       x = "Director", y = "Cantidad de títulos") +
  theme_minimal()
```

```{r}
# 4.2 Actores más frecuentes (tabla)
tibble_4_2 <- netflix %>%
  filter(!is.na(cast)) %>%
  separate_rows(cast, sep = ", ") %>%
  filter(cast != "") %>%
  count(cast, sort = TRUE) %>%
  slice_max(n, n = 10)
tibble_4_2
```

```{r}
# 4.2 Gráfico
tibble_4_2 %>%
  ggplot(aes(x = reorder(cast, n), y = n, fill = cast)) +
  geom_col(show.legend = FALSE) +
  coord_flip() +
  labs(title = "Top 10 actores más recurrentes en Netflix",
       x = "Actor / Actriz", y = "Cantidad de apariciones") +
  theme_minimal()
```
